臺灣高雄地方法院刑事判決　　　　　　　 96年度重訴字第3號
公　訴　人　臺灣高雄地方法院檢察署檢察官
被　　　告　甲○○
選任辯護人　顏宏斌律師
上列被告因毒品危害防制條例案件，經檢察官提起公訴（95年度
偵字第24655 號、95年度偵字第28844 號），本院判決如下：
    主  文
甲○○共同意圖販賣而持有第一級毒品，處有期徒刑拾肆年。
扣案之第一級毒品海洛因（合計淨重壹仟零肆拾壹點肆柒公克，
純質淨重參佰伍拾點柒柒公克）、扣案盛裝上開第一級毒品海洛
因之夾鏈袋拾貳只（各含塑膠膜）、夾鏈袋貳只（不含塑膠膜）
、電子秤及彈簧秤各壹具，均沒收銷燬之；扣案之電話簿壹本，
沒收之；未扣案之盛裝上開第一級毒品海洛因之夾鏈袋參只、紅
包袋貳只沒收，如全部或一部不能沒收時，追徵其價額。
    事  實
一、甲○○明知海洛因係毒品危害防制條例第2 條第2 項第1 款
    所列之第一級毒品，不得販賣、轉讓或持有。乃真實姓名、
    年籍不詳自稱梁嘉賢之成年男子，以不詳之方式取得海洛因
    一批後，於95年8 月底許，遂與甲○○及綽號「阿輝」之成
    年男子，共同基於意圖販賣營利之犯意聯絡，由梁嘉賢指派
    綽號「阿輝」之人，在高雄縣鳳山市○○路上某加油站，將
    上開海洛因1 批交予甲○○分裝，並交付1 具門號為000000
    0000號之行動電話供甲○○聯繫使用，甲○○於取得海洛因
    後即在其位於高雄市○○區○○路272 巷49號住處，依梁嘉
    賢之指示將海洛因塊分裝在小夾鏈袋內並分裝為三大包，欲
    伺機販賣予不特定人牟利。嗣於95年9 月16日15時35分許，
    為警在上址搜索查獲，在2 只夾鍊袋內扣得以小夾鍊袋包裝
    之海洛因25.5塊（共以12只小夾鍊袋分裝）及1 只夾鍊袋內
    扣得2 袋碎塊海洛因（2 小夾鍊袋分別以紅包袋套裝），合
    計淨重1041.47 公克，純質淨重350.77公克，空包裝總重50
    .90 公克、含海洛因殘渣之彈簧秤及電子秤各1 個、包裝上
    標記為3#、00# 之空夾鏈袋2 包、記載梁嘉賢聯絡電話0000
    000000號之電話簿1 本及威寶牌行動電話（內含0000000000
    號SIM 卡1 只）、TOPLUX牌行動電話（內含00 00000000 號
    SIM 卡1 只）各1 具等物。
二、案經法務部調查局高雄市調查處、法務部調查局中部地區機
    動工作組移送臺灣高雄地方法院檢察署檢察官偵查起訴。
    理  由
壹、證據能力部分：
(一)通訊保障及監察法業於88年7 月14日制定公布，同年月16日
    生效，司法警察機關因偵辦刑事案件，為蒐集或調查證據，
    而有實施通訊監察之必要者，於偵查中應由檢察官依職權或
    聲請核發通訊監察書，載明應記載事項，始得為之，其有急
    迫之情形經檢察官口頭通知先予執行通訊監察者，亦應於24
    小時內補發通訊監察書，同法第5 條、第6 條、第11條分別
    定有明文。本件業經內政部警政署或與法務部調查局向臺灣
    雲林地方法院檢察署檢察官聲請核發通訊監察書，由臺灣雲
    林地方法院檢察署檢察官於95年8 月21日、同年月30日、同
    年9 月1 日、同年9 月4 日、同年9 月6 日核發95年雲檢明
    誠監字第000545號、第000568號、第0005 74 號、第000576
    號、第0 00582 號之通訊監察書，有上開通訊監察書等附卷
    可稽（見台灣高雄地方法院檢察署95年度偵字第24655 號偵
    查卷，下簡稱偵卷，第102-114 頁），則上開通訊監察書既
    係透過法定程序所為，其所監聽之錄音帶及譯文（偵卷第82
    -101頁），依法有證據能力，是其監聽錄音帶及譯文均得為
    作為證據。
(二)卷附和信電信股份有限公司0000000000號、臺灣大哥大股份
    有限公司0000000000號行動電話通聯紀錄（偵卷第40-57 頁
    、第71-74 頁），係利用機械性列印之紀錄，非為供述證據
    ，不屬傳聞證據，至上開各門號之申請人基本資料（偵卷第
    38-39 頁、第43頁、第69-70 頁），雖均屬被告以外之人於
    審判外之言詞或書面陳述，惟上開書面陳述均經檢察官、被
    告及辯護人於本院審理中同意作為證據，本院審酌該等資料
    係電信公司根據申請人所提供之資料而為其業務上所應製作
    之文書，並無非法取得之不適當情形，依刑事訴訟法第159
    條之5 第1 項規定，自得作為證據。
(三)法務部調查局95年10月22日調科壹字第09523026990 號鑑定
    書（偵卷第65頁）、法務部調查局中部地區機動工作組搜索
    、扣押筆錄、扣押物品目錄表（偵卷第3 、4 、6 頁）、現
    場蒐證光碟1 片，檢察官、被告及辯護人於本院審理中，對
    其證據能力均無意見，並同意引為證據，本院審酌上開證據
    作成時之狀況認為適當，依刑事訴訟法第159 條之5 第1 項
    之規定，認為有證據能力。
(四)卷附現場查獲相片8 張（偵卷第21-22 頁），因照片係傳達
    照相當時現場情況，透過照片傳達的情形與真實情形，在內
    容上的一致性，透過機械的正確性來加以保障，換言之，照
    片並不存在人對現實情形的知覺、記憶所經常發生的表現錯
    誤，是認照片之性質係非供述證據，並無傳聞法則之適用，
    自有證據能力。
貳、實體部分：
一、訊據被告甲○○固不否認為警於前揭時、地搜索扣得3 包海
    洛因等物之事實，惟矢口否認有何販賣海洛因之意圖，辯稱
    ：扣案之海洛因係梁嘉賢於95年8 月底許委託綽號「阿輝」
    之人交付保管，其收受時並不知情，於當日發覺係海洛因後
    旋電請梁嘉賢派人取回，在未經取回前即遭警查獲云云。經
    查：
(一)、法務部調查局高雄市調查處於前揭時間，持搜索票前往上
      址搜索，於該址扣得內以小夾鏈袋分裝之塊狀物25.5塊及
      碎塊共3 大包、彈簧秤及電子秤各1 個、空夾鏈袋2 包等
      物之事實，已據被告供承在卷，並有法務部調查局中部地
      區機動工作組搜索、扣押筆錄、扣押物品目錄表在卷可稽
      。又扣案之塊狀物25.5塊及碎塊，經送檢驗結果，均含第
      一級第六項毒品海洛因成分，確係第一級毒品洛因（合計
      淨重1041.47 公克，純質淨重350.77公克，純度33.68%，
      空包裝總重50.90 公克），復有法務部調查局95年10月22
      日調科壹字第09523026990 號鑑定書附卷可佐（偵卷第65
      頁）。是被告為警所查獲時所持有者係海洛因之事實至堪
      認定。
（二）被告雖供稱與梁嘉賢係因求職應徵關係於95年7 月21日、
      22日前往大陸地區而認識，梁嘉賢請其回台等候消息，其
      返台後之8 月底許，梁嘉賢即電洽並透過綽號「阿輝」之
      人將扣案海洛因委託其保管云云。然依其所供，其等2 人
      並非熟識亦無何信任基礎關係存在，而毒品海洛因係國家
      律法所列管之違禁物，扣案之海洛因淨重高達1041.47 公
      克，一般人或不知實際市價，但市價甚鉅則不容置疑，此
      為國人得經由媒體紕漏輕易獲取之日常知識，並經證人即
      法務部調查局中機組調查員丙○○依其11年執行搜索毒品
      勤務經驗，於本院96年3 月2 日審理時證稱該等海洛因市
      價約1 千多萬元亦可佐。被告於本院審理中自承為國中畢
      業並在傳播公司上班，且佐以其辯稱知悉扣案物為海洛因
      後即電請梁嘉賢取回一情，堪認被告對於前揭扣案物為法
      律嚴禁持有、販售且市價不低之毒品為其日常生活經驗所
      及，在此情況下，梁嘉賢若與被告間無一定之信任關係，
      豈會冒巨額損失或經人舉發持有違禁物之風險將淨重高達
      1041.4 7公克，市價匪淺之海洛因交付被告保管；佐參被
      告供稱透過友人小飛前往大陸地區找梁嘉賢介紹工作，其
      對於工作性質為何、機票費用何人支出並不知情一節，已
      據其於95年9 月17日偵訊時供稱在卷，被告遠赴大陸地區
      謀職，理應更加慎重，其上開所供核與謀職者對於工作性
      質有一定之認識始決定是否前往應徵，並自行支付交通費
      用之常情相違，此由被告於本院移審訊問時旋即改口稱機
      票費用係前往大陸後再給付梁嘉賢一情，益證被告自知所
      辯與常情相違。況且被告已有扣案2 支供聯繫之電話，梁
      嘉賢尚另交付1 只門號0000000000號之行動電話予被告，
      以供雙方聯繫使用，此舉已有異於一般人在委託或受託保
      管物品時僅單純留下雙方聯繫電話之情，而被告既僅暫時
      持用該電話，卻於本案查獲前一週即已將該電話丟棄未善
      加保管，復據被告於95年9 月17日偵查中供稱在卷，則梁
      嘉賢如何能以該電話再與被告連繫取回扣案海洛因，被告
      又如何能擅自處分該電話？是被告辯稱僅單純受託保管扣
      案毒品顯不足採信，堪認被告與梁嘉賢間有一定之交情或
      約定所在。再參以被告對於如何知悉扣案物為海洛因一節
      ，先於警詢中辯稱係打電話詢問友人「阿毛」得知，惟於
      羈押訊問時供稱係取其中碎塊供友人「阿毛」在遊藝場辨
      識得知，另於本院審理中則供述係打電話詢問梁嘉賢後始
      知悉，其前後供述反覆不一，益見被告辯稱梁嘉賢交付扣
      案海洛因由其保管時，其不知為何物云云，亦係推諉卸責
      之詞，不足採信。
（三）次以，扣案之海洛因為塊狀，分成三包，編號1-1 有15.5
      塊、編號1-2 有10塊、編號1-3 為碎塊；編號1-1 有7 只
      小夾鏈袋，每只夾鏈袋內有塑膠膜、編號1-2 有5 只小夾
      鏈袋，每只小夾鏈袋內有塑膠膜、編號1-3 僅有2 只小夾
      鏈袋，此業經本院於96年2 月2 日審判期日當庭勘驗在案
      。以該勘驗結果觀之，扣案之海洛因乃分別以7 只小夾鏈
      袋共盛裝15.5塊、以5 只小夾鏈袋共盛裝10塊、以2 只小
      夾鏈袋盛裝碎塊而分裝成3 包。又前揭海洛因係被告分裝
      於小夾鏈袋內一節，已據被告於警詢中供稱係在收取梁嘉
      賢交付之海洛因後，以扣案包裝上標示3#之分裝袋應梁嘉
      賢之指示將2 塊海洛因塊裝在1 只夾鏈袋內（見警卷第12
      、13頁）；於95年9 月17日偵查中供稱伊打電話給梁嘉賢
      ，梁嘉賢叫伊將海洛因裝到夾鏈袋內，再叫人來拿，伊將
      之分裝成20幾袋，再以大塑膠袋包起來；於本院羈押訊問
      時供稱，伊只是整包打開，將二袋（應係二塊之誤）裝成
      一袋，此為梁嘉賢指示綽號「阿輝」之人交代伊所為等語
      在卷。被告雖於本院審理時翻異前詞辯稱收受當時海洛因
      即分裝成此現狀云云，且經查扣案裝盛塊狀海洛因（編號
      1-1 、1-2 共計12袋）、碎塊海洛因中其中1 袋之夾鏈袋
      尺寸，經本院於96年3 月2 日當庭比對勘驗之結果，與扣
      案包裝上標示3#、00# 之夾鏈袋尺寸不符，亦有本院96年
      3 月2 日勘驗筆錄在卷可參。然被告於本院移審訊問時供
      明警詢及偵查中之供述並未遭受強暴脅迫且所述屬實，則
      雖扣案裝盛塊狀海洛因之夾鏈袋、碎塊海洛因中其中1 袋
      與被告供稱係以扣案包裝上標示3#之夾鏈袋分裝之自白有
      所出入，惟扣案碎塊海洛因中其中一只夾鏈袋，經比對結
      果卻與包裝上標示3#之夾鏈袋尺寸相同，有前揭勘驗筆錄
      附卷可稽。又扣案之彈簧秤及電子秤各1 個，經送檢驗後
      均呈海洛因陽性反應，亦有高雄醫學大學附設中和紀念醫
      院96年1 月30日報告編號0000-000、000 0-000 號檢驗報
      告附卷可證（本院卷第48、49頁），該等秤重工具雖經查
      獲人員用以秤量現場毒品，惟現場查獲人員係將塊狀海洛
      因連同包裝之夾鏈袋一起秤重，已據證人即台中縣丁○○
      ○○○○○○○○證述在卷，並與本院96年3 月2 日勘驗
      之蒐證光碟內容核屬一致，有該勘驗筆錄附卷可按，參以
      本案現場查扣之塊狀海洛因，係先以塑膠膜包覆，部分尚
      黏貼膠帶後，再置入夾鏈袋內觀之，復據證人即查獲警員
      朱光權於95年10月23日偵查中結證在卷，並有現場查獲照
      片2 紙（偵卷第21頁下方）、本院96年2 月2 日勘驗毒品
      筆錄可參，再依據蒐證光碟內容，現場查獲人員僅將一夾
      鏈袋分別放置在扣案之彈簧秤及電子秤各秤重1 次，在此
      毒品層層包裝、僅秤量1 次之情況下，有本院96年3 月2
      日勘驗蒐證光碟筆錄存卷可佐，縱夾鍊袋外部沾有毒品殘
      渣而掉落在彈簧秤及電子秤上亦係極微量，則扣案之彈簧
      秤及電子秤上海洛因之殘量係因現場人員此次使用而欲達
      驗出有海洛因陽性反應之可能性微乎其微，復參酌被告固
      自警詢時起即辯稱該等扣案物或係其父親時代賣魚生意所
      用或單純買入無特定使用目的，與分裝毒品無涉云云，惟
      扣案之彈簧秤係在被告4 樓房間化妝台之抽屜內起出，已
      據證人錢蘇壇於本院審理終結證在卷，並與本院96年3 月
      2 日勘驗之蒐證光碟內容相符，另電子秤則係放置在床頭
      櫃內一節，亦據被告於本院96年3 月2 日審理中供稱在卷
      ，衡情電子秤、賣魚所用之彈簧秤，一則為秤重工具與寢
      具無涉、一則平日沾染魚腥而為一般人嫌惡，豈會分別置
      放在床頭櫃內及化妝台內？是相互勾稽前開各情，堪認被
      告有將海洛因毒品放置在彈簧秤及電子秤上秤重使用，以
      致殘留有海洛因粉末，恰佐被告於警詢及偵查中分裝海洛
      因之供述，且被告供稱每2 塊海洛塊盛裝於1 只夾鏈袋內
      亦與扣案物之分裝方式大致相符。從而，被告辯稱其未將
      海洛因分裝云云，顯係避重就輕之詞，不足採信。
（四）公訴人所提出之卷內證據資料並未見被告已販出毒品海洛
      因或經人指述向被告購買毒品之情，已據證人即警員朱光
      權結證在卷，並有監聽譯文1 份在卷可資參核，且本件被
      告持有之海洛因係自綽號「阿輝」之人輾轉自梁嘉賢處取
      得，而持有大量毒品之原因諸多，或基於大量採購比較便
      宜，或係分批購買累積而成，或係受託保管而持有之，依
      卷內證據並無從證明梁嘉賢係出於營利之意圖而買入並為
      被告所明知，依罪證有疑，利歸被告之證據法則，固無從
      認定被告受託持有海洛因毒品之初，即有販賣之意思。然
      被告自承並無施用毒品習慣，僅受託保管期間因頭痛曾將
      海洛因碎塊摻入香煙內施用1 次，又其雖辯稱受託當日或
      翌日當知悉扣案物為海洛因後即電請梁嘉賢取回，惟迄至
      查獲日止已近半月，如此巨量且昂貴之毒品，被告既拒絕
      受託保管，梁嘉賢豈會失去聯絡並如此拖延而無懼節外生
      枝；況被告既要將海洛因歸還，顯係怕持有海洛因惹禍上
      身，豈又恰巧在藏放毒品之房間內備有分裝夾鏈袋、電子
      秤及彈簧秤，並聽取梁嘉賢之指示將海洛因分裝於夾鏈袋
      內，甚而擅自取用海洛因碎塊施用而無畏重量減少遭梁嘉
      賢責難。準此，堪認梁嘉賢將扣案海洛因由綽號「阿輝」
      之人輾轉交付被告持有並非單純託管之關係，被告為梁嘉
      賢保管海洛因之目的係為營利伺機販賣無疑。
（五）綜上所論，梁嘉賢將扣案數量龐大高價之海洛因經由綽號
      「阿輝」之人交付被告，並指示被告將扣案海洛因分裝，
      以圖伺機出售，其等3 人有犯意之連絡及行為分擔堪以認
      定。本件事證明確，被告意圖販賣而持有第一級毒品海洛
      因之犯行洵堪認定，應依法論科。
二、按海洛因為毒品危害防制條例第2 條第2 項第1 款所列第一
    級毒品。核被告所為，係犯毒品危害防制條例第5 條第1 項
    之意圖販賣而持有第一級毒品罪。公訴意旨認被告係犯毒品
    危害防制條例第4 條第1 項之販賣第一級毒品罪，容有未恰
    ，惟基本事實同一，本院自得變更起訴法條，予以審判 (參
    見最高法院95年度台上字第3662號判決意旨)。 被告持有第
    一級毒品之低度行為，為意圖販賣而持有第一級毒品之高度
    行為所吸收，不另論罪。被告與梁嘉賢、綽號「阿輝」之人
    有犯意之聯絡及行為之分擔，俱為共同正犯。爰審酌被告意
    圖販賣而持有第一級毒品之數量不低，對於助長毒品泛濫而
    造成社會危害之情節非輕，且犯後猶飾詞狡辯，顯無悔意，
    惟念其並無前科，有臺灣高等法院被告前案紀錄表1 份在卷
    可稽，審訊過程態度尚可，其參與犯罪情節及於犯罪中所擔
    任之角色，犯罪手段及其為國中畢業、在傳播公司任職、經
    濟狀況小康等一切情狀，量處如主文所示之刑。公訴人具體
    求處無期徒刑，併科罰金新台幣500 萬元，本院斟酌前開各
    情，認為猶屬過重，附此敘明。
三、另扣案之塊狀、碎塊物（合計淨重1041.47 公克，純質淨重
    350.77公克，純度33.68%），經送鑑定，確含第一級毒品海
    洛因成分，已如前述；用以分裝之7 只小夾鏈袋（含塑膠膜
    ）、5 只小夾鏈袋（含塑膠膜）、2 只小夾鏈袋，均有海洛
    因粉末殘渣，業經本院於96年2 月2 日審判期日當庭勘驗在
    案，其毒品殘渣顯難與毒品本身剝離，當整體視為毒品，依
    同條例第18條第1 項前段規定沒收銷燬之，至於扣案海洛因
    ，因鑑驗耗損部分，業經滅失，爰不為沒收銷燬之諭知；扣
    案之彈簧秤及電子秤各1 具為被告所有之物，並供意圖販賣
    而持有第一級毒品犯罪分裝毒品所用之物，業經本院認定如
    前，且經送檢驗結果，均呈海洛因陽性反應，已如前述，其
    毒品殘渣顯難與器具本身剝離，亦無分離之實益，當整體視
    為毒品，依同條例第18條第1 項前段規定沒收銷燬之；扣案
    之電話簿1 本，其上記載有共犯梁嘉賢之聯繫電話00000000
    00號，有該電話簿影本附卷可參 (見本院卷第84 頁） ，堪
    認係供本件聯繫犯罪所用之物，並為被告所有，爰依毒品危
    害防制條例第19條第1 項前段沒收之。另外，查獲毒品當時
    ，經扣案裝有塊狀海洛因毒品之小夾鏈袋，係分別裝盛在2
    只較大型夾鏈袋（未扣案1 、2） 、碎塊海洛因以2 只小夾
    鍊袋分裝後，個別以紅包袋套裝（未扣案），再一起置入另
    一夾鍊袋內（未扣案3） ，有勘驗蒐證光碟筆錄在卷可稽，
    該3 只夾鏈袋及紅包袋2 只且均未扣案，復據證人錢蘇壇於
    本院審理時證稱在卷，惟此部分包裝與直接包覆毒品有密切
    之關係，堪認該等未扣案物係供犯罪所用之物，且係被告所
    有，應依同條例第19條第1 項規定沒收之，如全部或一部不
    能沒收時，追徵其價額。另包裝上標示3#之夾鍊袋1 包，依
    扣案碎塊裝海洛因中其中一袋與其尺寸相吻合觀之，顯係被
    告所有、預備供分裝毒品所用之物，爰依刑法第38條第1 項
    第2 款規定宣告沒收。至於，共犯梁嘉賢交付被告使用之00
    0000 0000 號行動電話SIM 卡，其申請人為GERARD，有和信
    電信股份有限公司申請人資料1 份在卷可按（見偵卷第39頁
    ）、該門號裝設之行動電話機具，並無證據證明為被告或共
    犯梁嘉賢所有；另查獲當時放置毒品之紙盒 (鞋盒)、 報紙
    及塑膠袋，有蒐證光碟勘驗筆錄附卷可佐，非為保存毒品之
    必要措施，難認與本件犯罪有直接密切之關聯性、包裝上標
    記為00# 之空夾鏈袋1 包及供被告私人聯絡用之威寶牌行動
    電話（內含00 00000000 號SIM 卡1 只）、TOPLUX牌行動電
    話（內含000000 0000 號SIM 卡1 只）各1 具等物，並無證
    據證明與本件犯罪有關，爰不為沒收之宣告。
據上論斷，應依刑事訴訟法第299 條第1 項前段、第300 條，毒
品危害防制條例第5 條第1 項、第18條第1 項、第19條第1 項，
刑法第11條、第28條、第38條第1 項第2 款，判決如主文。
本案經檢察官乙○○到庭執行職務。
中　　華　　民　　國　　96　　年　　3 　　月　　13　　日
                  刑事第十六庭  審判長法  官  黃惠玲
                                      法  官  郭宜芳
                                      法　官  蔣志宗
以上正本證明與原本無異。
如不服本判決，應於判決送達後10日內，向本院提出上訴狀。
中　　華　　民　　國　　96　　年　　3 　　月　　13　　日
                                      書記官  邱靜銘
附錄本判決論罪法條
毒品危害防制條例第5條
意圖販賣而持有第一級毒品者，處無期徒刑或10年以上有期徒刑
，得併科新臺幣7 百萬元以下罰金。
意圖販賣而持有第二級毒品者，處5 年以上有期徒刑，得併科新
臺幣5 百萬元以下罰金。
意圖販賣而持有第三級毒品者，處3 年以上10年以下有期徒刑，
得併科新臺幣3 百萬元以下罰金。
意圖販賣而持有第四級毒品或專供製造、施用毒品之器具者，處
1 年以上7 年以下有期徒刑，得併科新臺幣1 百萬元以下罰金。
